【裁判字號】    90,判,1687
【裁判日期】    900921
【裁判案由】    年資
【裁判全文】
最  高  行  政  法  院  判  決                    九十年度判字第一六八七號
    原      告  甲○○
    被      告  新竹市政府
    代  表  人  蔡仁堅
右當事人間因年資事件，原告不服教育部中華民國八十九年一月十九日台八九訴字第
八八一一二二三九號再訴願決定，提起行政訴訟。本院判決如左：
    主  文
原告之訴駁回。
訴訟費用由原告負擔。
    事  實
緣原告現為新竹市民富國小教師，其曾於民國六十六年七月一日至七十年八月一日間
分別在高雄市政府、臺南市政府、臺北縣政府及彰化縣政府擔任約聘社會工作員，並
於七十年八月一日起轉任省立臺中啟明學校教師。原告於八十八年一月六日檢具相關
證明，由服務學校函請被告擬提敘職前聘用人員年資，經被告八十八年一月十三日八
八府人一字第○二○六五號函以：「．．．吳員曾任聘用七等年資相當公務人員薦任
第七職等，與其現敘薪級四三○元相當公務人員薦任第九職等之職務等級不相當，貴
校所請，本府歉難同意。．．．」及同年一月十九日八八府人一字第○三○九六號函
以：「依教育部八十一年十一月二十六日台八一人六五四七五號函釋：公立學校教職
員申請採計曾任聘任人員服務年資提敘薪級時，其『與現職職務等級相當』年資始可
採計提敘薪級。其中所稱職務等級係指『現敘薪級』。．．．五、吳員若有高於敘薪
級之未經採計且服務成績優良之聘任年資，即可依上開規定辦理提敘薪級。．．．」
。嗣於八十八年二月四日八八府人一字第○六九三六號函復原告略以：「台端陳情教
育部擬提敘職前聘用人員年資乙案經本府函復說明在案，請查照。．．．檢附本府八
十八年一月十三日八八府人一字第○二○六五號及八十八年一月十九日八八府人一字
第○三○九六號函影本各一份供參。」未獲辦理變更。原告不服，提起一再訴願，遞
遭決定駁回，遂提起行政訴訟。茲摘敘兩造訴辯意旨於次；
原告起訴意旨略謂：一、教育部八十五年七月二十七日台（八五）人（一）字第八五
○五一一七九號函說明五及八十六年四月十二日台（八六）人（一）字第八六○一二
四三號函說明二，該未經採計提敘之年資，不得低於目前所敘薪級。依公務人員俸給
法施行細則修正第十五條之立法精神及教育部相關函釋之沿革，應係指曾依『聘用人
員聘用條例』及『行政院暨所屬各級機關聘用人員注意事項』規定約聘之約聘人員，
於轉任公立學校教職員時，原得採計其與現職職務等級相當之服務年資至「本職最高
薪」，後因配合公務人員俸給法施行細則第十五條之修正，教師得將原受「本職最高
薪」限制而未予採計之年資，申請提敘至「本職最高年功薪」，惟該未經採計提敘之
年資，不低於目前所敘薪級。然本件原告並非以原受「本職最高薪」限制而未予採計
之年資，申請提敘至「本職最高年功薪」，而係申請補行辦理薪級提敘，應依教育部
八十一年十一月二十六日台（八一）人六五四七五號釋，將原告擬任教師之本職最低
薪級，亦即薪點一八○元，轉換為一般行政機關公務人員之相當職等，即委任第四職
等，再將曾任約聘七等之年資予以提敘薪級，始符合公務人員俸給法施行細則第十五
條及教育部相關函釋之意旨。一再訴願決定，無視立法原意，逕以教育部八十五年七
月二十七日台（八五）人（一）字第八五○五一一七九號函及八十六年四月十二日台
（八六）人（一）字第八六○一二四三○號函，認定教師採計職前年資提敘薪級，應
與提出申請時所敘薪級相當始得採計，而否准原告提敘薪級之請求，實有違誤。二、
原告轉任公立學校擔任教師時，均將約聘年資填入學校人事資料，然學校並未主動辦
理提敘事宜，亦未告知原告有此項規定，此乃人事人員之疏失。服務於新竹市虎林國
民小學之蔡汶玲教師，得以其曾任苗栗縣政府約聘社會工作員之兩年年資提敘二級薪
級，原告曾任社會工作員職位及職稱與蔡汶玲完全相同，卻不能採計職前年資，嚴重
影響原告現有及將來退休之權益。又人事人員之疏失，卻責由原告承擔不利之後果，
實難令人甘服。三、參酌公務人員保障暨培訓委員八七公審決字第○○四二號再復審
決定理由二亦謂：「．．．本案銓敘部為就再復審人權益有無受損、台中縣大甲鎮公
所有無告知及該公所人事人員作業有無疏失等有關問題詳加研究，．．．再復審人曾
任職軍職上士年資，於八十一年送審時未予提敘俸級，非可歸責於再復審人，應准其
補行辦理提敘俸級。」本件既因人事人員之疏失致原告職前年資未於轉任公立學校教
師時即予以提敘，其延至八十八年始辦理提敘事宜，亦非原告所樂意。四、綜上所述
，為保障原告權益，請撤銷一再訴願決定及原處分等語。
被告答辯意旨略謂：一、依教育部八十一年十一月二十六日台（八一）人六五四七五
號函釋：公立學校教職員申請採計曾任聘用人員服務年資提敘薪級時，其「與現職職
務等級相當」年資始可採計提敘薪級，其中所稱職務等級係指「現敘薪級」，非為「
起支薪級」。二、教育部八十六年四月十二日台（八六）人（一）字第八六○一二四
三○號函說明二規定略以：本部八十五年七月二十七日台（八五）人字第八五○五一
一七九號函說明五規定：「現職教師如有未經採計提敘之年資，其低於目前所敘薪級
者，應認定為『職務等級不相當』不得依上開規定辦理提敘。」其所稱「職務等級」
之是否相當係以其「現敘薪級」為衡量依據。因此，教師採計職前年資提敘薪級，應
以其與現敘薪級相當之年資始得採計。三、原告於教育部八十一年十一月二十六日台
（八一）人六五四七五號函釋「公立學校教職員之職前與現職職務等級相當之聘用人
員服務優良年資可採計提敘薪級」時，未檢附相關證明辦理提敘職前聘用人員年資，
俟八十八年一月其現敘薪級已敘至四三○元高於約聘七等薪級，復行補辦提敘，乃忽
視自身權益過久，依上開規定，原約聘七等年資已無法採計辦理提敘薪級，請判決駁
回原告之訴等語。
    理  由
按「已銓敘審定官等未銓敘審定職等俸級人員，依公務人員任用法任用時，其前經銓
敘部登記有案且與現所銓敘審定職等相當之年資得按年核計加級。」「依公務人員任
用法任用之人員，其曾任行政機關、公立學校或公營事業之年資，如與擬任職務職等
相當且性質相近者，均得按年核計加級。」「前二項之按年核計加級，均以至其所銓
敘審定職等之年功俸最高級為止。」原告申請時公務人員俸給法施行細則第十五條定
有明文。次按教育部八十五年四月十三日台（八五）人（一）字第八五○二四二三○
號函釋略以：「為考量教師與公務人員之平衡性，參酌『公務人員俸給法施行細則』
第十五條之規定，有關教師職前年資之採計，凡原規定『本職最高薪』限制者，均修
正為受『本職最高年功薪』之限制」，又同部八十六年四月十二日台人（二）字第八
六○一二四三○號函釋略以：「查現行教師採計各種職前年資提敘薪級原受本職最高
薪限制者，已修正為本職最高年功薪，且本部八十五年七月二十七日台人（一）字第
八五○五一一七九號函說明五規定：『現職教師』如有未經採計提敘之年資，其低於
目前所敘薪級者，應認定為『職務等級不相當』，不得依上開規定（即教育部八十五
年四月十三日台（八五）人（一）字第八五○二四二三○號函）辦理提敘。其所稱『
職務等級』之是否相當係以其『現敘薪級』為衡量依據。因此，教師採計職前年資提
敘薪級，應以其與現敘薪級相當之年資，始得採計」。本件原告現於新竹市民富國小
擔任教師，其曾於民國六十六年七月一日至七十年八月一日間分別在高雄市政府、臺
南市政府、臺北縣政府及彰化縣政府擔任約聘社會工作員。並於七十年八月一日起轉
任省立臺中啟明學校教師，原告於八十八年一月六日檢具相關證明，由服務學校函請
被告擬提敘職前聘用人員年資，經被告八十八年一月十三日八八府人一字第○二○六
五號函以：「．．．吳員曾任聘用七等年資相當公務人員薦任第七職等，與其現敘薪
級四三○元相當公務人員薦任第九職等之職務等級不相當，貴校所請，本府歉難同意
。．．．」，未獲辦理變更。原告不服，循序提起行政訴訟，主張：原告並非以原受
「本職最高薪」限制而未予採計之年資，申請提敘至「本職最高年功薪」，而係申請
補行辦理薪級提敘，應依教育部八十一年十一月二十六日台（八一）人六五四七五號
釋，將原告擬任教師之本職最低薪級，亦即薪點一八○元，轉換為一般行政機關公務
人員之相當職等，即委任第四職等，再將曾任約聘七等之年資予以提敘薪級，始符合
公務人員俸給法施行細則第十五條及教育部相關函釋之意旨。一再訴願決定及原處分
逕以教育部八十五年七月二十七日台（八五）人（一）字第八五○五一一七九號函及
八十六年四月十二日台（八六）人（一）字第八六○一二四三○號函，認定教師採計
職前年資提敘薪級，應與提出申請時所敘薪級相當始得採計，而否准原告提敘薪級之
請求，實有違誤。又原告轉任公立學校擔任教師時，均將約聘年資填入學校人事資料
，因人事人員疏失，學校未主動辦理提敘事宜，亦未告知原告有此項規定，卻責由原
告承擔不利之後果，實難令人甘服。再者，公務人員保障暨培訓委員八七公審決字第
○○四二號再復審決定理由二亦謂：「．．．本案銓敘部為就再復審人權益有無受損
、台中縣大甲鎮公所有無告知及該公所人事人員作業有無疏失等有關問題詳加研究，
．．．再復審人曾任職軍職上士年資，於八十一年送審時未予提敘俸級，非可歸責於
再復審人，應准其補行辦理提敘俸級。」是原告職前年資未於轉任公立學校教師時即
予以提敘，其延至八十八年始辦理提敘事宜，亦應准許補行辦理云云。經查：依公務
人員任用法任用之人員，其任職前之年資，必須與擬任職務職等相當且性質相近者，
始得按年核計加級。為行為時公務人員俸給法施行細則第十五條所明定。又所稱『職
務等級』之是否相當係以現敘薪級為衡量依據。因此，教師採計職前年資提敘薪級，
應以其與現敘薪級相當之年資，始得採計，亦為教育部八十六年四月十二日台人（二
）字第八六○一二四三○號函釋略在案。該函釋與現行公務人員俸給法施行細則第十
五條之一第一項之規定相符，應可採為裁判之依據。查本件原告為新竹市民富國小教
師，於八十八年一月六日檢具相關證明，由服務學校函請被告擬提敘職前聘用人員年
資，當時原告敘薪級四三○元相當公務人員薦任第九職等之職務，而其曾任之約聘社
會工作員相當於公務人員薦任第七職等，均為原告所不爭執，是被告以原告曾任聘用
七等年資相當公務人員薦任第七職等，與其現敘薪級四三○元相當公務人員薦任第九
職等之職務等級不相當，否准原告提敘之聲請，揆諸首揭說明，於法並無不合。次查
公務人員俸給法施行細則係考試院七十六年一月十四日發布，原告於七十年八月一日
起轉任省立台中啟明學校教師時，上開施行細則尚未發布施行，自無從辦理提敘職前
年資，難謂當時承辦人事作業人員有何疏失。故本件與原告所舉公務人員保障暨培訓
委員會八七公審決字第○○四二號再復審決定之事實，並非相同，尚難遽予援引。原
告於公務人員俸給法施行細則發布施行後並未提出聲請主張採計職前年資提敘薪級，
迄八十八年元月六日始提出聲請，自難辭過失之責，是原告所訴核無可採，從而被告
否准原告提敘薪級之聲請，暨一再訴願決定遞予維持，俱無不合，原告執詞起訴聲明
撤銷，難認有理由，應予駁回。
據上論結，本件原告之訴為無理由，爰依行政訴訟法施行法第二條、行政訴訟法第九
十八條第三項前段，判決如主文。
中    華    民    國      九十      年      九        月    二十一      日
                    最 高 行 政 法 院  第 一 庭
                                審 判 長 法  官      黃  綠  星
                                         法  官      彭  鳳  至
                                         法  官      蔡  進  田
                                         法  官      黃  璽  君
                                         法  官      廖  宏  明
右  正  本  證  明  與  原  本  無  異
                                         法院書記官  彭  秀  玲
中    華    民    國      九十      年      九        月    二十一      日


司法院資訊處製作；財團法人民間司法改革基金會備份。
